臺灣高等法院高雄分院刑事判決　　　　100年度上易字第491號
上　訴　人　臺灣高雄地方法院檢察署檢察官
被　　　告　許玉樹
上列上訴人因被告家庭暴力防治法案件，不服臺灣高雄地方法院
100 年度審易字第509 號中華民國100年3月31日第一審判決（起
訴案號：臺灣高雄地方法院檢察署99年度偵字第31142 號），提
起上訴，本院判決如下：
    主  文
原判決關於許玉樹無罪部分撤銷。
許玉樹犯違反保護令罪，處拘役貳拾日，如易科罰金，以新臺幣
壹仟元折算壹日。
    事  實
一、許玉樹係劉國容之夫，二人間具有家庭暴力防治法第3條第1
    款所定之家庭成員關係。許玉樹前因對劉國容實施家庭暴力
    ，經本院於民國98年10月14日以98年度家護字第1489號民事
    通常保護令裁定，令其不得對劉國容及劉國容之母王才珠實
    施身體或精神上不法侵害之行為、不得直接或間接為騷擾行
    為，並應在98年10月21日中午12時遷出劉國容高雄縣湖內鄉
    （已於99年12月25日改制為高雄市湖內區，下同）長春一街
    127 號住居所，並將全部鑰匙交付劉國容，有效期間為1 年
    。許玉樹知悉該保護令內容而遷出該住居所後，竟仍基於違
    反上開保護令之犯意，於99年2 月間，經劉國容之同意，搬
    回劉國容位於高雄縣湖內鄉○○○街127 號住處，而違反上
    開民事通常保護令。
二、案經高雄縣政府警察局湖內分局（現改制為高雄市政府警察
    局湖內分局）報告臺灣高雄地方法院檢察署檢察官偵查起訴
    。
    理  由
一、上揭事實，業據被告許玉樹於警詢、檢察官偵查、原審及本
    院審理時均坦承不諱，且經證人劉國容於警詢及檢察官偵查
    中、證人許黃秀蓮於檢察官偵查中分別證述屬實（見偵卷第
    9 、10頁、第36頁，第44、45頁）；並有臺灣高雄地方法院
    98年10月14日98年度家護字第1489號民事通常保護令、高雄
    縣政府警察局湖內分局保護令執行紀錄表附卷可憑（見偵卷
    第5 、6 頁，第48頁）。足認被告上開任意性自白與事實相
    符，自得採為認定事實之依據。從而，本件事證明確，被告
    上開犯行堪以認定，應依法論科。
二、按家庭暴力防治法之立法目的在於防治家庭暴力行為、保護
    遭受家庭暴力之被害人人身安全及保障其自由選擇安全生活
    方式與環境之尊嚴；該法為確實落實防治家庭暴力事件，乃
    強制規定中央及地方政府機關應研擬各項政策、成立防治基
    金、防治委員會，並統合警政等機關設立防治中心，執行各
    項防治家庭暴力事件措施，及藉由法院核發要求加害人遵守
    各項保護被害人及其家庭成員處遇之民事保護令及違反保護
    令罪之刑事處罰等機制，以保護被害人之身心安全，降低家
    庭暴力事件對於社會之傷害程度，期使家庭暴力事件不再發
    生。是家庭暴力防治法所規範之家庭暴力事件，其保護之法
    益顯非僅被害人之人身安全，且及於國家或社會之公共利益
    甚明。此依該法第17條之規定：命相對人遷出被害人住居所
    或遠離被害人之保護令，不因被害人同意相對人不遷出或不
    遠離而失其效力，益臻明確。準此，法院依法核發之民事保
    護令，既經公權力之強力介入，而具有保護公共利益之強制
    力，顯非被害人所得任意處分；則命相對人遷出住居所之保
    護令，縱得被害人之同意不遷出或於保護令有效期間內遷回
    住居所，相對人既就保護令之內容已有認識而仍不遠離或進
    入被害人之住居所，不問其目的為何，均構成該法第61條第
    4 款之違反保護令罪（最高法院98年度台上字第6320號判決
    參照）。本件被告於接獲原審法院上開民事保護令，於遷出
    住所後，雖於上開保護令之有效期間內，經被害人劉國容之
    同意而再遷回上開住所居住，固據被害人劉國容陳明屬實，
    惟法院民事保護令所保護之法益，既非被害人所得自由處分
    ，則被告於保護令尚未因撤銷或屆期等原因失效前，其再遷
    回上開住所與被害人同居之行為，自仍無解於違反保護令之
    刑責至明。
三、核被告所為，係違反家庭暴力防治法第61條第3 款之違反保
    護令罪。
四、原審未予詳查，遽以被告此部分之行為係經被害人之承諾，
    而以阻卻違法諭知無罪，尚有未洽。檢察官上訴意旨，執此
    指摘原判決此部分不當，為有理由，本院自應將原判決關於
    此部分予以撤銷改判。審酌被告明知法院已於98年10月14日
    核發98年度家護字第1489號民事通常保護令，仍任意遷回住
    所而違反該保護令，實有不該，惟念其係因被害人劉國容之
    同意始遷回居住，犯罪情節較為輕微，且犯後坦承犯行，已
    有悔意，而被害人劉國容於本院審理時又到庭表示被告已無
    家庭暴力行為，願意原諒被告等語（見本院卷第19頁），及
    其並無前科，有臺灣高等法院被告前案紀錄表1 份附卷足參
    ，其智識程度為國中畢業，從工，每月收入約新臺幣25,000
     元 等一切情狀，量處如主文第2 項所示之刑，及諭知易科
    罰金之折算標準。
五、被告被訴其他違反保護令罪部分，經原審為有罪判決後，未
    據上訴而確定，本院自不予審究，附此敘明。
據上論斷，應依刑事訴訟法第369 條第1 項前段、第364 條、第
299 條第1 項前段，家庭暴力防治法第61條第3 款，刑法第11條
前段、第41條第1 項前段，判決如主文。
本案經檢察官吳茂松到庭執行職務。
中    華    民    國   100    年    7     月    7     日
                  刑事第十庭    審判長法  官  陳中和
                                      法  官  蔡國
                                      法  官  林水城
以上正本證明與原本無異。
不得上訴。
中    華    民    國   100    年    7     月    7     日
                                      書記官  蔡佳君
附錄本件判決論罪科刑法條：
家庭暴力防治法第61條
違反法院依第 14 條第 1 項、第 16 條第 3 項所為之下列裁定
者，為本法所稱違反保護令罪，處3 年以下有期徒刑、拘役或科
或併科新臺幣10萬元以下罰金：
三、遷出住居所。